最高法院刑事判決                              八十八年度台上字第四五○二號
    上  訴  人  甲○○
右上訴人因違反麻醉藥品管理條例案件，不服臺灣高等法院臺南分院中華民國八十六
年八月十二日第二審判決（八十六年度上訴字第八六四號，起訴案號：臺灣嘉義地方
法院檢察署八十五年度偵字第三七三八號），提起上訴，本院判決如左：
    主  文
原判決撤銷，發回臺灣高等法院臺南分院。
    理  由
本件原判決認定上訴人甲○○素行不良，曾有妨害家庭、妨害風化及違反麻醉藥品管
理條例等前科紀錄，其中違反麻醉藥品管理條例案件於民國八十五年六月七日經原法
院判處有期徒刑五月確定，於同年九月十二日易科罰金執行完畢（與本件尚不構成累
犯），竟意圖營利，基於概括之犯意，於八十四年六、七月間，在嘉義市○○街二五
一號租住處，以新台幣（下同）一萬五千元至三萬元不等之價格，連續非法販賣化學
合成麻醉藥品安非他命與郭金郎三次，嗣於八十五年一月三日下午一時許，經警查獲
郭金郎，由郭金郎供出其安非他命來源係向上訴人所購，警方循線在嘉義市○○街二
五六巷十號查獲上訴人，並扣得上訴人所有供非法販賣安非他命所用之電子磅秤一台
等情，因而維持第一審論處上訴人連續非法販賣化學合成麻醉藥品罪刑之判決，駁回
上訴人在第二審之上訴，固非無見。惟查：(一)科刑判決所認定之事實，與所採用之證
據不相適合，即屬證據上之理由矛盾，按諸刑事訴訟法第三百七十九條第十四款，其
判決當然為違背法令。原判決係以郭金郎於警訊二次之供詞資為論定上訴人犯罪之主
要證據，第按郭金郎於八十五年一月三日十七時三十分偵訊係第二次偵訊，八十五年
一月四日十六時五十分偵訊係第三次偵訊（見警訊卷第七頁、第九頁），其於八十五
年一月三日十五時五十分之偵訊為第一次偵訊（見第一審卷第九十七頁、第九十八頁
）。可見郭金郎於警訊共被訊問三次，非二次。又郭金郎於第一次警訊時供述安非他
命係向綽號「阿福」者購買（見第一審卷第九十九頁），迨於第二次及第三次警訊時
始供稱還向上訴人及黃瑞煌購買（見警訊卷第七頁、第九頁），乃原判決竟於理由欄
內記載郭金郎前後二次警訊均供稱向上訴人購買安非他命且所供情節均相吻合，並無
矛盾云云，即與證據資料不相符合，有判決證據上理由矛盾之違法。(二)共同被告不利
於己之陳述，固得採為其他共同被告犯罪之證據，惟此項不利之陳述，須無瑕疵可指
，而就其他方面調查，又與事實相符，始得採為其他共同被告犯罪事實之認定。查郭
金郎於警訊初次供稱安非他命係向綽號「阿福」者購買（見第一審卷第九十九頁），
迨於第二次及第三次警訊時始稱除向「阿福」者購買外，還向上訴人及黃瑞煌購買（
見警訊卷第七頁、第九頁），嗣於檢察官偵查中則否認向上訴人購買，或稱上訴人叫
黃瑞煌拿安非他命到嘉義來賣（見偵字第○二七○號卷第三十頁正反面），或稱是伊
與上訴人共同向黃瑞煌購買云云（見偵字第三七三八號卷第二十一頁）；而於第一審
更供稱未向上訴人購買安非他命等語（見第一審卷第六十一頁反面），前後所供不符
。而上訴人於警訊卻供稱八十四年四月間曾向黃瑞煌購買安非他命，於八十五年一月
二日所吸用之安非他命則是向郭金郎購買云云（見警訊卷第三頁反面、第四頁正反面
），足見上訴人與郭金郎二人竟互指有向對方購買安非他命。究竟郭金郎於警訊第二
、三次所供向上訴人購買安非他命一事，如何與事實相符，自有詳查之必要，原審未
予詳查析斷，率予判決，自有應於審判期日調查之證據而未予調查之違法。以上或為
上訴意旨所指摘，或為本院依職權得為調查之事項，應認原判決有撤銷發回更審之原
因。又毒品危害防制條例已於八十七年五月二十日修正公布施行，安非他命列為該條
例第二條第二項第二款之第二級毒品，本件發回後，原審如認上訴人成立犯罪，應注
意比較適用，附此敘明。
據上論結，應依刑事訴訟法第三百九十七條、第四百零一條，判決如主文。
中      華      民      國    八十八    年      八      月      十九    日
                              最高法院刑事第十一庭
                                  審判長法官  陳  炳  煌
                                        法官  陳  正  庸
                                        法官  陳  世  雄
                                        法官  陳  東  誥
                                        法官  張  春  福
      右正本證明與原本無異
                                              書  記  官
中      華      民      國    八十八    年      八      月    二十四    日
